【裁判字號】    89,聲再,254
【裁判日期】    891219
【裁判案由】    偽造文書
【裁判全文】
臺灣高等法院臺南分院刑事裁定                八十九年度聲再字第二五四號 Ｃ
      再審聲請人
      即受判決人  甲  ○  ○
右列聲請人因偽造文書案件，對於本院八十九年度上易字第八二八號中華民國八十九
年十月十二日確定判決，聲請再審，本院裁定如左：
      主      文
再審之聲請駁回。
      理      由
一、本件聲請意旨略以：原確定判決判處聲請人偽造文書罪刑，惟原審認聲請人明知
    並無新臺幣（下同）二百萬元之債權債務存在，竟將所有坐落嘉義市○○段六十
    二號地號上之房地，虛設定抵押權二百萬元給陳麗卿，意圖使嘉義市地政事務所
    承辦人員，將此不實事項，登載於其職務上所掌之土地登記簿謄本上，有嘉義地
    政事務所函及土地登記謄本附卷可查，自足以生損害於地政機關登記之正確性及
    皇普公司之權益，判處聲請人刑法第二百十四條之罪刑。惟聲請人於本案發見原
    判漏未審酌之重要證據云云，分別述之如左：(一)查被告現居住之民國路房屋，是
    在七十七年間房價最低落時所買受，價錢是一百八十萬元，當時並向銀行貸款一
    百五十萬元。(二)次查被告自八十三年起，因工作不順利，致經濟拮据，而不順利
    的事情，接踵而至，為了孩子看病，為了父親生病就醫，經常因亟需要用錢，而
    向妻妹陳麗卿借貸。被告後來請法師來看風水，認為是住屋不吉利，為了脫困，
    及決定將住屋出售，並計劃另購郊區之預售屋，也希望能挪出一筆售屋款，用以
    還債。而聲請人原委請仲介公司評估時，仲介公司估價九百萬元，如此之價格，
    還銀行貸款三百六十萬元，還陳麗卿二百萬元，還吳得信一百三十萬元，確實是
    綽綽有餘。但是，人算不如天算，遇上天環境的整體經濟不景氣，所以，遲遲無
    法脫售。更不幸的是購買告訴人之預售屋，又因建物有瑕疵而發生爭執進行纏訴
    至今。(三)後來，聲請人因為自己允諾要還妻妹陳麗卿款項，再因為房屋賣不出去
    而食言，而給陳麗卿一個交待，也使她在夫家不致於遭誤解，所以，聲請人夫婦
    經商議，決定為陳麗卿設定第二順位之抵押權，以示負責與清償之誠意。原審判
    決，對前述事實及相關之證據，就卷內既存之事證，亦完全未予審酌，此已符合
    前開刑事訴訟法第四百二十一條之規定，爰於法定期間內，依前開法條之規定，
    聲請再審云云。
二、按有罪判決確定後，如係不得上訴第三審法院之案件，其經第二審確定有罪之判
    決如就足以影響於判決之重要證據漏未審酌者，得為受判決人之利益聲請再審，
    刑事訴訟法第四百二十一條固有明文。惟所謂之重要證據漏未審酌，係指第二審
    判決前已經提出之重要證據未予審酌，且該證據必須可認為確實足以動搖原判決
    事實之認定者使足當之，苟該證據業經原確定判決予以指駁，或該證據於原確定
    判決前並未提出而漏未審酌，或縱提出為斟酌，惟如經斟酌亦不足以動搖原判決
    者，或判決確定後，始發見之證據，判決當時既無從審酌，即非該條所謂之重要
    證據漏未審酌，則其提起再審之訴，即無再審理由。
三、本件再審聲請人甲○○因偽造文書案件對本院八十九年度上易字第八二八號於八
    十九年十月十二日之確定判決聲請再審。有關重要證據漏未審酌之理由部分，查
    聲請人甲○○所呈聲請再審意旨(一)被告現居住之民國路房屋，是在七十七年間房
    價最低落時所買受，價錢是一百八十萬元，當時並向銀行貸款一百五十萬元一節
    。核其前開陳述，顯不影響原確定判決，聲請意旨執之據以聲請再審，顯無理由
    。又原審判決理由欄甲一、（二）認被告甲○○於第一次偵訊時，檢察官問其借
    錢之時地，答稱：均由伊妻鄧陳玉枝向陳麗卿接洽借錢，故時地均不清楚（詳偵
    卷第二九頁），惟於陳麗卿供稱借錢之證據有保單借款、銀行轉帳及甲○○所簽
    發之本票後，又改稱：伊向陳麗卿借錢有開本票，並稱本票均由伊親自簽發，且
    依整本空白本票上下順序依借款不同之時間陸續簽發（詳同卷第六八頁、第六九
    頁）。所供已前後不符，參以附卷之本票四張，其簽發日期分別為：八十三年三
    月三日、八十三年四月二十五日、八十三年五月三日、八十三年五月八日，其本
    票號碼卻分別為：０二九五七四、０二九五六五、０二九五七二、０二九五六六
    ，其簽發期在後者，本票號碼反而在前，且均未依順序簽發，顯見係臨訟補簽內
    ，殊不足採。另原審判決理由欄甲一、（四）陳麗卿另稱：伊曾以銀行轉帳方式
    借予被告甲○○二十一萬四千元，有匯款單可按（詳偵卷第八七頁），此部分應
    可採信。綜上所述被告甲○○與陳麗卿間之債權、債務應僅二十一萬四千元，並
    非二百萬元。所辯伊等之債權、債務為二百萬元一節，殊不足採。上開所呈，原
    審判決理由已審酌被告與陳麗卿間之借貸債權金額，前開論述以認定係陳麗卿以
    銀行轉帳方式借予被告甲○○二十一萬四千元，並非二百萬元。則聲請人之聲請
    理由(二)、(三)所述之事項，對於原判決使公務員登載不實罪之認定，亦非屬重要證
    據，而漏未審酌。綜上所述，本件聲請意旨，顯係就原確定判決認定之事實有所
    指駁，並非有重要證據漏未審酌之事項，揆諸首揭說明，與刑事訴訟法第四百二
    十一條所定之再審要件不符，聲請人聲請再審為無理由，應予駁回。
據上論斷，應依刑事訴訟法第四百三十四條第一項裁定如主文。
中    華    民    國      八十九      年      十二      月      十九    日
                                  臺灣高等法院臺南分院刑事第五庭
          審判長法官  茆    臺    雲
                                            法官  曾    平    杉
                                            法官  李    文    福
右正本證明與原本無異。
不得抗告。
                                      法院書記官  李    良    倩
中    華    民    國      八十九      年      十二      月      二十    日


司法院資訊處製作；財團法人民間司法改革基金會備份。
